# Carte EWMA

```{r echo=F, warning=F}
knitr::opts_chunk$set(echo = TRUE)
suppressPackageStartupMessages(
  {
library(tidyverse)
library(ggplot2)
library(knitr)
library(multiSPC)
library(readxl)
  }
)
```

## Introduction

La carte de Shewhart de la moyenne est très simple à mettre en oeuvre et à interpréter. Cependant elle n'a pas une très grande efficacité surtout :

-   en cas de faibles et moyennes déviations

-   en cas de structure d'autocorrélation, c'est à dire lorsque le passé a une influence, par exemple lorsqu'une tendance croissante apparaît.

***Exemple :***

On suit une production de caractéristique $\mu=15$ et $\sigma=0.5$. 

On suppose qu'à partir du 11-ième prélèvement la caractéristique connait une déviation de moyenne $\mu_D=15.5$ associée à une réduction de la variabilité $\sigma_D=0.25$. 

Dans l'exemple ci-dessous on a fait des prélèvements de $n=3$ unités et on a construit la carte de moyenne.

```{r warnings=F,echo=F}
set.seed("1")
n=4
k=40
data=matrix(NA,nrow=k,ncol=n)
mu=15
sig=0.5

for(i in 1:floor(k/3)) data[i,]<-rnorm(n,mu,sig)
for(i in (floor(k/3)+1):k) data[i,]<-rnorm(n,mu+.5,sig/2)
#data=round(data,1)
#write.csv(data,file="dataEWMA.csv")

LICm=mu-3*sig/sqrt(n)
LSCm=mu+3*sig/sqrt(n)
M=apply(data,1,mean)
plot_chart(M,LIC=LICm,LSC=LSCm,Type = "carte de la moyenne")

SD=apply(data,1,sd)
c4=c4(n)
LICs=max(0,sig-3*(sqrt(1-c4^2)/c4)*sig)
LSCs=sig+3*(sqrt(1-c4^2)/c4)*sig
plot_chart(SD,LIC=LICs,LSC=LSCs,Type = "carte de l'écart type")
```

La carte ne permet pas de détecter la déviation considérée.
Une des solutions pour améliorer la détection de ce décentrage est la carte EWMA

## Définition des cartes EWMA

***EWMA : Exponentially Weighted Moving Average***

On définit la statistique $z_i$ par une relation de récurrence pour tout $i=1,...,k$

$$
z_i=\lambda \bar x_i +(1-\lambda)z_{i-1},
$$

où $\bar x_i$ est la moyenne des unités pour le prélèvement $i$ et $0<\lambda\leq 1$ est un réel qui sera choisi en fonction du poids que l'on veut donner aux données précédentes. En effet, en général on choisit $z_0=\mu$ (moyenne du procédé de fabrication). On a $$\begin{cases}
z_1=\lambda \bar x_1+(1-\lambda)\mu \\
z_2=\lambda \bar x_2+(1-\lambda)z_1= \lambda \bar x_2+\lambda(1-\lambda)\bar x_1+(1-\lambda)^2\mu \\
z_3=\lambda \bar x_3+\lambda(1-\lambda)\bar x_2+\lambda(1-\lambda)^2\bar x_1+
(1-\lambda)^3\mu \\
\ldots
\end{cases}$$

```{r echo=F}
lambda<-seq(0,1,.01)

plot(lambda,lambda,type="l",xlab=expression(lambda),
     ylab="coefficient",ylim=c(0,0.6),
     main=expression(paste("Poids des coefficients en fonction de ",lambda)))
lines(lambda,lambda*(1-lambda),col=2)
lines(lambda,lambda*(1-lambda)^2,col=3)
lines(lambda,lambda*(1-lambda)^3,col=4)
legend("topright",lty=rep(1,4),legend=c(expression(lambda),
                                        expression(lambda*(1-lambda)),
                                        expression(lambda*(1-lambda)^2),
                                        expression(lambda*(1-lambda)^3)),
       col=1:4)
```

-   La cas $\lambda=1$ correspond à la carte de Shewhart sur la moyenne.

-   On constate que $\bar x_i$ a une importance d'autant plus importante dans $z_i$ que $\lambda$ est grand.

-   En général on utilise $0.1<\lambda<0.5$.

## Limites de contrôle des cartes EWMA

Les limites de ces cartes sont variables (en fonction de $i$) pour $X\sim \mathcal N(\mu,\sigma)$ on a :$$LC(i) = \mu  \pm L\sigma \sqrt {\frac{\lambda}{2-\lambda}[1-(1-\lambda)^{2i}] },$$ en général avec $L=2.7$.

Lorsque le nombre $i$ de prélèvement est très grand alors $LC = \mu \pm L\sigma\times \sqrt {\frac{\lambda}{2-\lambda}}$. Dans ce cas on peut jouer sur ce paramètre $L$ pour améliorer l'efficacité de la carte en fonction de $\lambda$.

Lorsque l'on suit la moyenne des prélèvements (comme c'est le cas avec la carte de la moyenne) alors $L=\frac{2.7}{\sqrt{n}}.$

## Comparaison de la puissance de la carte EWMA et de la carte de la moyenne :

On choisit $\lambda=0.4$.

```{r}
lambda=0.4
Z<-ewma_cart(M,mu=mu,sig=sig,lambda=lambda,L = 2.7/sqrt(n))
plot_chart(Z$z,LIC=Z$LIC,LSC=Z$LSC,Type="Carte EWMA")
```

Si on considère que la déviation commence à partir du 11ième prélèvement alors la carte EWMA la détectera 4 prélèvements plus tard.

Pour ce qui concerne la carte de la moyenne :

```{r}
mu=15
sig=0.5
n=3
LSC=mu+3*sig/sqrt(n)
muD=15.5
print(paste("Il faudra en moyenne:",
floor(1/pnorm(LSC,muD,sig/sqrt(n),lower.tail = F))+1,"prélèvements pour être sûr de détecter le décentrage de moyenne"))
```


