# Carte EWMA

```{r echo=F}
knitr::opts_chunk$set(echo = TRUE)
suppressPackageStartupMessages(
  {
library(tidyverse)
library(ggplot2)
library(knitr)
library(multiSPC)
library(readxl)
  }
)
```

## Introduction

La carte de Shewhart de la moyenne est très simple à mettre en oeuvre et à interpréter. Cependant elle n'a pas une très grande efficacité surtout :

-   en cas de faibles et moyennes déviations

-   en cas de structure d'autocorrélation, c'est à dire lorsque le passé a une influence, par exemple lorsqu'une tendance croissante apparaît.

***Exemple :***

On suit une production de caractéristique $\mu=15$ et $\sigma=0.5$. Pour ce faire 10 prélèvements de 4 unités de production ont été réalisés. On construit la carte de moyenne de Shewhart. A partir du 7ième prélèvement on constate une déviation de la moyenne et un décentrage supérieur. La carte de Shewhart ne détecte cette déviation que très tardivement (14ième prélèvement).

```{r warnings=F,echo=F}
set.seed("3344")
n=4
k=10
data=matrix(NA,nrow=k,ncol=n)
mu=15
sig=0.5
data=rep(NA,k)
data[1]=mu
for(i in 2:k) data[i]<-data[i-1]+runif(1,0,0.25)

LICm=mu-3*sig/sqrt(n)
LSCm=mu+3*sig/sqrt(n)

plot_chart(data,LIC=LICm,LSC=LSCm,Type = "carte de la moyenne")
```

Une des solutions est la carte EWMA

## Définition des cartes EWMA

***EWMA : Exponentially Weighted Moving Average***

On définit la statistique $z_i$ par une relation de récurrence pour tout $i=1,...,k$

$$
z_i=\lambda \bar x_i +(1-\lambda)z_{i-1},
$$

où $\bar x_i$ est la moyenne des unités pour le prélèvement $i$ et $0<\lambda\leq 1$ est un réel qui sera choisi en fonction du poids que l'on veut donner aux données précédentes. En effet, en général on choisit $z_0=\mu$ (moyenne du procédé de fabrication). On a 
$$
\begin{cases}
z_1=\lambda \bar x_1+(1-\lambda)\mu \\
z_2=\lambda \bar x_2+(1-\lambda)z_1= \lambda \bar x_2+\lambda(1-\lambda)\bar x_1+(1-\lambda)^2\mu \\
z_3=\lambda \bar x_3+\lambda(1-\lambda)\bar x_2+\lambda(1-\lambda)^2\bar x_1+
(1-\lambda)^3\mu \\
\ldots
\end{cases}
$$

```{r echo=F}
lambda<-seq(0,1,.01)

plot(lambda,lambda,type="l",xlab=expression(lambda),
     ylab="coefficient",ylim=c(0,0.6),
     main=expression(paste("Poids des coefficients en fonction de ",lambda)))
lines(lambda,lambda*(1-lambda),col=2)
lines(lambda,lambda*(1-lambda)^2,col=3)
lines(lambda,lambda*(1-lambda)^3,col=4)
legend("topright",lty=rep(1,4),legend=c(expression(lambda),
                                        expression(lambda*(1-lambda)),
                                        expression(lambda*(1-lambda)^2),
                                        expression(lambda*(1-lambda)^3)),
       col=1:4)
```

-   La cas $\lambda=1$ correspond à la carte de Shewhart sur la moyenne.

-   On constate que $\bar x_i$ a une importance d'autant plus importante dans $z_i$ que $\lambda$ est grand.

-   En général on utilise $0.25<\lambda<0.5$.

## Limites de contrôle des cartes EWMA

Les limites de ces cartes sont variables (en fonction de $i$) pour $X\sim \mathcal N(\mu,\sigma)$ on a :$$LC = \mu  \pm L\frac{\sigma}{\sqrt{n}}\times \sqrt {\frac{\lambda}{2-\lambda}[1-(1-\lambda)^{2i}] }.$$

-   Lorsque le nombre $i$ de prélèvement est très grand alors $LC = \mu  \pm L\frac{\sigma}{\sqrt{n}}\times \sqrt {\frac{\lambda}{2-\lambda}}$. Dans ce cas on peut jouer sur ce paramètre $L$ pour améliorer l'efficacité de la carte en fonction de $\lambda$.

-   On constate que sur les petites déviations de production l'efficacité des cartes EWMA est bien supérieure à celle de la carte de Shewhart.

```{r echo=F}
library(spc)
l0<-1
c0<-3
l1 <- .25
c1 <- 2.998
l2 <- .50
c2 <- 3.071
rho <- seq(0.25,2,by=.05)
arl0 <- sapply(rho,l=l0,c=c0,sided="two",xewma.arl)
arl1 <- sapply(rho,l=l1,c=c1,sided="two",xewma.arl)
arl2 <- sapply(rho,l=l2,c=c2,sided="two",xewma.arl)
plot(rho,arl0,type="l",ylab="ARL",xlab=expression(rho))
lines(rho,arl1,col=2)
lines(rho,arl2,col=3)
legend("topright",lty=rep(1,3),col=1:3,legend=c("Shewhart",
                                                expression(paste(lambda,"=.25",", L=2.998")),
                                                expression(paste(lambda,"=.50",", L= 3.071"))))
```

## Retour à l'exemple :

On constate que contrairement à la carte de la moyenne la carte EWMA détecte le décentrage dès le 5ième prélèvement.

```{r}
lambda=0.25
Z<-ewma_cart1(data,n,mu=mu,sig=sig,lambda=lambda)
plot_chart(Z$z,LIC=Z$LIC,LSC=Z$LSC,Type="Carte EWMA")
```
